臺灣高等法院刑事判決　　　　　　　　　94年度上易字第57號
上　訴　人　臺灣臺北地方法院檢察署檢察官
被　　　告　甲○○
　　　　　　丁○○
　　　　　　乙○○
　　　　　　丙○○
上列上訴人因被告詐欺等案件，不服臺灣臺北地方法院92年度易
字第175號，中華民國93年11月10日第一審判決（起訴案號：臺
灣臺北地方法院檢察署90年度偵字第18503號），提起上訴，本
院判決如下：
    主  文
上訴駁回。
    理  由
一、本案經本院審理結果，認第一審判決對被告甲○○等為無罪
    之諭知，核無不當，應予維持，並引用第一審判決書記載之
    證據及理由（如附件）。
二、檢察官上訴意旨雖以：就台北市政府警察局中山分局臨檢紀
    錄表觀之（九十年度偵字第一八五○三號卷第七頁），被告
    等人係在晚間十一時遭查獲，被告等人雖辯稱當天係要幫劉
    哲安載洋酒但不知劉哲安製造假酒等情，惟當天被告甲○○
    係在查獲地點等候乙○○等人，若被告等人於事前不知劉哲
    安所託運之洋酒為私造，則豈有可能對於劉哲安在晚間十一
    時許，請託在未開有任何照明設備之處所幫忙搬運洋酒等情
    無任何懷疑而繼續幫忙搬運假酒上車，且就現場照片觀之（
    同偵卷第三十三頁至第六十四頁），假造洋酒之器具、空瓶
    等件數量甚多，在被告乙○○所駕駛之自用小客車車後廂亦
    查獲四瓶製造假酒之原料，被告等人對於劉哲安製造假酒等
    情，應知之甚詳，原審判決未參酌上述等情而認被告等人無
    任何幫助之行為，顯有違誤云云。
三、惟查：
  (一)依警方查獲現場有假造洋酒之器具、空瓶等數量甚多，在被
    告乙○○所駕駛之自用小客車車後廂亦查獲四瓶製造假酒之
    原料，及被告等受託在未開有任何照明設備之處所幫忙搬運
    洋酒等情觀之，被告等人辯稱：不知劉哲安製造假酒乙節；
    固與常理有悖。
  (二)然四十四年一月二十二日公布之臺灣省內菸酒專賣條例第三
    十七條第一款前段、第六條第一項之罪係以「非專賣機關而
    製造菸類或酒類」為其購成要件；八十九年四月十九日公布
    之菸酒管理法第四十八條第一項之罪則以「產製或輸入劣菸
    、劣酒」為其購成要件；單純之「搬運」私菸、私酒或劣菸
    、劣酒上車，並非屬前揭罪名所處罰之行為，此觀諸各該法
    條之規定自明。又，刑法上之從犯，以在他人實施犯罪行為
    前或實施中，予以助力，為構成要件；若於他人犯罪完成後
    為之幫助，除法律別有處罰規定，應依其規定論處罪刑外，
    尚難以從犯之例相繩，最高法院二十八年上字第一一五六號
    亦著有判例。
  (三)被告等在獲案之初未及串供之情況下，甲○○在警詢中即供
    陳：我大概於8日23時許與劉哲安駕自小客車CH-7483號共同
    前往新生北路2段127巷路口時，劉員說他車子好像有問題，
    所以叫我將其放置於生北路2段12 127巷36號內之桌上洋酒
    沙路21年28瓶拿到車上（乙○○車子）並將遙控鑰匙交給我
    開啟，當時我到達現場後沒多久，乙○○與丙○○，林哲戎
    、丁○○即到達，是乙○○駕自小客U4- 4227號後我便開門
    入內進行包裝時，遭巡邏警察當場查獲；... 乙○○當時正
    準備停車，丙○○站在屋外機車旁看著我們進入屋內包裝洋
    酒云云（見偵字第18503號卷第19頁背面、第20頁）。乙○○供稱：我因在90年9月8日23時30分駕自小客車U4-4227號
    載朋友丙○○、丁○○、林哲戎至台北市○○○路○段127巷
    36號找朋友甲○○，為警當場查獲屋內有尊爵及沙鹿的假酒
    成品、半成品及原料及偽造之封籤、盒子、箱子等，故至派
    出所製作筆錄；... 我只知道甲○○叫我去載她要去唱歌等
    語（見偵字第18503號卷第15頁背面、第16頁）。丙○○供
    陳：於90年9月8日23時許到達；當時我看到2名男子正在將
    洋酒裝置塑膠袋內（經警查證為證為林哲戎及丁○○）；..
    . 當時屋內連我共5名，有林哲戎、丁○○、乙○○、甲○○，而劉哲安是甲○○通知才到現場，該5名我多認識；我
    是與乙○○先認識約3個月，乙○○在介紹給我該4名認識約
    1個月，我們在錢櫃KTV認識云云（見偵字第18503號卷第24
    頁背面、第25頁）。丁○○供陳：我是於8日23時與乙○○
    、丙○○、林哲戎等4人開車U4-4227前往該址新生北路2段
    127巷36號；... 當時乙○○正準備停車，丙○○站在屋外
    機車旁看著等語（見偵字第18503號卷第17頁背面、第18頁
    ）。少年林哲戎亦供陳：我是於8日23時與乙○○、丙○○
    、丁○○4人一同前往，由乙○○開車載我們（問：乙○○
    與丙○○有無共同包裝洋酒？當時他們在做何事？）沒有；
    當時乙○○正準備停車，丙○○站在屋外機車旁云云（見偵
    字第18503號卷第22頁背面、第23頁）。各被告及少年林哲
    戎所供，核與本案主嫌劉哲安（經原審通緝中）在獲案之初
    於警詢中供陳：（問：警方在新生北路二段一二七巷三十六
    號屋內現場另發現甲○○、乙○○、丙○○、丁○○、林哲
    戎等人係在屋內所為何事？有無參與製造假酒？是否知情你
    製造假酒？）警方查獲現場時，甲○○是我女友，乙○○是
    我叫他開車來的，其他之人丙○○、丁○○及林哲戎是乙○○開車一起來的；他們在屋內是要等我和他們一起去唱歌的
    ；他們都沒有參與製造假洋酒，他們亦不知我是在該屋內製
    造假洋酒；... 除甲○○是我女朋友外，其餘均係普通朋友
    ；我們約好在屋內等候一起去唱歌，他們五人均不是我聘僱
    的等語（見偵字第18503號卷第10頁背面、第11頁）；均為
    相符，渠等上揭供述，應非出自事後勾串，當屬可信。被告
    等在獲案之前，係相約至台被市○○○路○段一二七巷三十
    六號，準備共同前往唱歌，到達後，甫由被告甲○○與林哲
    戎、丁○○等三人一起將已製造完成之28瓶21年沙路假洋酒
    放置入塑膠袋內時，旋即為警方當場查獲；被告與少年林哲
    戎等人均未有參與假洋酒之製造，應毋庸置疑。
  (四)被告等於本案主嫌劉哲安已製成假洋酒後幫助搬運已製造完
    成假洋酒之行為，核與四十四年一月二十二日公布臺灣省內
    菸酒專賣條例第三十七條第一款前段、第六條第一項之罪之
    幫助犯及八十九年四月十九日公布菸酒管理法第四十八條第
    一項之罪之幫助犯構成要件尚屬有間，自不得以該等罪名相
    繩。
  (五)公訴人之上訴意旨執前詞指摘決不當，為無理由，應予駁回
    。
三、據上論結，應依刑事訴訟法第373條、第368條，判決如主文
    。
本案經檢察官林炳雄到庭執行職務。
中　　華　　民　　國　　94　　年　　3 　　月　　17　　日
　　　　　　　　　刑事第十三庭  審判長法　官  劉景星
                                      法  官  陳志洋
                                      法  官  陳博志
以上正本證明與原本無異。
不得上訴。
                                      書記官  陳嘉文
中　　華　　民　　國　　94　　年　　3 　　月　　18　　日
